臺灣高等法院刑事判決　　　　　　　　　 94年度上易字第8號
上　訴　人
即　被　告　乙○○
上列上訴人因毒品危害防制條例案件，不服臺灣宜蘭地方法院93
年度易字第108號，中華民國93年11月30日第一審判決（起訴案
號：臺灣宜蘭地方法院檢察署93年度毒偵字第24號），提起上訴
，本院判決如下：
    主  文
上訴駁回。
    事  實
一、乙○○前因施用毒品，於民國87年8月19日經本院裁定送觀
    察、勒戒後，有繼續施用毒品之傾向，再經本院於87年9 月
    18日裁定應強制戒治壹年，自87年9月24日起執行強制戒治
    ，於88年9月23日戒治期滿，嗣經本院判處免刑確定在案。
    乙○○復基於施用第二級毒品安非他命之犯意，於92年12
    月18日下午2時35分採尿送驗前4日內之某時，在不詳處所，
    以不詳方式，施用第二級毒品安非他命一次。嗣於92年12
    月18日下午2時35分於台灣宜蘭地方法院檢察署觀護人室採
    尿送驗而查獲。
二、案經台灣宜蘭地方法院檢察署觀護人室簽送台灣宜蘭地方法
    院檢察署檢察官偵查起訴。
    理  由
一、訊據被告乙○○矢口否認有上揭施用第二級毒品安非他命之
    犯行，辯稱：曾因感冒服用藥品，而致尿液有安非他命反應
    云云。惟查，被告於92年12月18日下午2時35分經警採尿送
    驗結果，確呈甲基安非他命陽性反應，有台灣宜蘭地方法院
    檢察署受保護管束人尿液檢體監管紀錄表、台灣檢驗科技股
    份有限公司濫用藥物尿液檢驗報告各一份附卷可稽（見偵查
    卷第4至6頁）。又台灣檢驗科技股份有限公司為上開尿液之
    檢驗方法，初驗以ＥＩＡ檢驗，確認檢驗以ＧＣ／ＭＳ氣相
    層析質譜儀分析法檢驗。而氣相層析質譜儀乃目前就藥物篩
    檢結果必須進一步確認時所常採用之確認方式，因此在良好
    操作條件之下，以氣相層析質譜儀做藥物及其代謝物之定性
    及定量分析，幾乎不會有偽陽性反應，是上開檢驗報告應可
    採認。被告前因施用毒品，於87年8月19日經本院刑事庭裁
    送觀察、勒戒後，有繼續施用毒品之傾向，再經本院於87
    年9月18日裁定應強制戒治壹年，自87年9月24日起執行強制
    戒治，於88年9月23日戒治期滿，嗣經本院判處免刑確定在
    案，有原審法院87年度重訴字第12號判決書（見偵查卷第20
    至21頁）及台灣高等法院被告全國前案紀錄表在卷可稽。
二、被告雖辯稱：伊於該段期間內因感冒而服用許多藥物云云。
    經查，被告於檢察官偵查中，即辯稱伊因感冒吃藥，在陳漢
    憲診所就診，經檢察官函查陳漢憲診所提出被告於92年11月
    之病歷及處分箋，送交台灣檢驗科技股份有限公司檢驗結果
    ，認上開藥物均非屬甲基安非他命先驅藥物，有陳漢憲診所
    出具之病歷資料、處方箋及台灣檢驗科技股份有限公司93年
    2 月18日台檢藥檢字第玖參貳壹捌號函及附件在卷可按（見
    偵查卷第31頁、第34至36頁）。被告又於原審羅東簡易庭審
    理時具狀辯稱：曾因罹患感冒，而於92年12月10日至德祐小
    兒耳鼻喉科診所（下稱德祐診所）就診，並服用該診所所開
    立之藥物，又於92年12月17日至位於羅東鎮之醫院（即陳漢
    憲診所）就診，亦有服用該醫院之藥物。且又另行至藥房購
    買藥水「天良感冒液」服用云云。經原審將德祐診所所開立
    之處方箋及被告提出之「天良感冒液」送法務部調查局檢驗
    結果，該處方箋藥物均未含甲基安非他命成分，人體服用後
    所採尿液均不會驗出甲基安非他命反應；「天良感冒液」未
    發現法定毒品成分，人體施用該感冒液後，所採尿液亦不會
    驗出甲基安非他命反應，有「天良感冒液」一瓶、德祐診所
    處方箋一紙及法務部調查局93年7月13日調科壹字第0930027
    3730號檢驗通知書在卷可參（見羅東簡易庭卷宗第24頁、原
    審卷第36頁）。被告復於原審及本院辯稱：德祐診所甲○○
    醫師嗣後曾告知，伊服用德祐診所開立含有「DL-Methyleph
    edr ine HCL」成份之十全咳鎮寧錠，其尿液檢驗結果會呈
    甲基安非他命陽性反應云云。經查，證人甲○○醫師於本院
    證稱所開立之藥是含有麻黃素的複方成分，麻黃素是做為安
    非他命前身，代謝後是否會影響人體反應，並非其專業所能
    判斷，還需經過科學檢驗等語（見本院卷第51頁）。而本院
    將含有「DL-Methylephedr ine HCL」成份之十全咳鎮寧錠
    送請法務部調查局檢驗結果認為，單純服用含麻黃素之十全
    咳鎮寧錠，所採尿液以氣相層析質譜儀分析法作確認檢驗，
    不會檢出如上開被告尿液檢驗結果之安非他命及甲基安非他
    命陽性反應，此有法務部調查局93年10月19日調科壹字第
    09362415850號函在卷可參（見原審卷第59頁）。又本院經
    法官自願親自於93年3月3日12時20分及16時20分各服用十全
    咳鎮寧錠半粒，並於同日17時採集尿液，經送法務部調查局
    檢驗結果呈甲基安非他命陰性反應，而含有DL-Methyleph
    edrine HCL成份之十全咳鎮寧錠，經查閱1986年Clarks
    Isolation and Identification of Drugs，書中指出口服
    一次劑量的Methy lephedrine，尿液中約有32%的Methyleph
    edrine及8%的Ephe drine。換言之，尿液中不可能檢出甲基
    安非他命陽性反應。法務部調查局檢驗人員亦曾單純服用含
    DL-Methylephedri ne HCL成分之市售感冒藥，所採尿液均
    不會檢出甲基安非他命陽性反應。單純施用Brown Mixture
    藥物，亦不會檢出甲基安非他命陽性反應，有法務部調查局
    檢驗通知書94年4月20日調科壹字第09462101250號函附卷可
    稽（見本院卷第83至85頁）。至被告於本院辯稱台灣宜蘭地
    方法院之觀護人房主任告知被告有2瓶尿液，並建議其將尿
    液再送檢驗，經本院將該尿液再行送驗，以氣相層析質譜儀
    分析法確認結果仍呈甲基安非他命陽性反應，有法務部調查
    局檢驗通知書94年4月22日調科壹字第09462101350號函在卷
    可憑（見本院卷第89頁）。雖被告又辯稱伊於該段時間內服
    用許多藥物，有些已不記得云云，惟查，被告於93年12 月1
    日至93年12月18日間，僅在陳漢憲診所及德祐診所就醫，有
    中央健康保險局93年8月20日健保醫字第0930012661號函在
    卷可參，而上開診所所開立處分箋及藥品均已檢驗如上所述
    ，而被告所自行購買之「天良感冒液」送驗後亦證明與被告
    尿液之檢驗結果無關，此外被告無法提出其他就診及服藥之
    證明以佐其說，被告此部分辯解即難採信。
三、再者，甲基安非他命經口服後，約70% 於24小時內自尿液中
    排出，約90% 於96小時內自尿中排出，甲基安非他命之檢出
    與其投與方式、投與量、個人體質、採尿時間與檢驗儀器精
    密度等諸多因素有關，依上述資料推斷，最長可能不會超過
    4 日，有行政院衛生署藥物食品檢驗局81年2月8日（81）藥
    檢壹字第001156號函可參。又目前之尿液檢體毒品反應鑑驗
    方法，以氣相層析質譜儀分析法最為精確，茲經以該方法鑑
    驗出被告尿液確有甲基安非他命類反應，自可確信被告有於
    92年12月18日下午2時35分回溯前4日內之某時，在不詳處所
    ，施用第二級毒品安非他命之事證明確，被告犯行洵堪認定
    ，應依法論科。
四、按強制戒治執行完畢釋放後，5 年內再犯第10條之罪者，檢
    察官應依法追訴，毒品危害防制條例第23條第2 項定有明文
    。被告於88年9月23日強制戒治執行完畢後5年內之93年12月
    18日下午2時35分回溯4日內之某時再犯本件施用毒品之罪，
    核其所為，係犯毒品危害防制條例第10條第2 項施用第二級
    毒品之罪。其施用毒品前持有毒品之低度行為，為施用毒品
    之高度行為所吸收，不另論罪。原審適用毒品危害防制條例
    第10條第2項，刑法第11條、第41條第1款，罰金罰鍰提高標
    準條例第2 條，審酌被告犯罪之動機係出於抵癮、其所為為
    自傷行為，其行為對社會所生之損害，及犯罪後之態度等一
    切情狀，量處有期徒刑肆月，並諭知易科罰金之折算標準，
    經核於法並無不合，量刑亦屬允當。被告上訴猶執陳詞否認
    犯罪，指摘原審判決不當，為無理由，應予駁回。
據上論斷，應依刑事訴訟法第368條，判決如主文。
本案經檢察官王安明到庭執行職務。
中　　華　　民　　國　　94　　年　　6 　　月　　30　　日
                  刑事第十七庭審判長法  官  吳啟民
                                    法  官  施俊堯
                                    法  官  蘇隆惠
以上正本證明與原本無異。
不得上訴。
                                    書記官  周素秋
中　　華　　民　　國　　94　　年　　6 　　月　　30　　日
附錄：本案論罪科刑法條全文
毒品危害防制條例第10條第2項
施用第二級毒品者，處3年以下有期徒刑。
